【裁判字號】    97,易,265
【裁判日期】    970218
【裁判案由】    詐欺
【裁判全文】
臺灣彰化地方法院刑事判決               97年度易字第265號
公  訴  人  臺灣彰化地方法院檢察署檢察官
被      告  甲○○
上列被告因詐欺案件，經檢察官提起公訴（96年度偵字第11431
號），本院判決如下：
    主  文
本件管轄錯誤，移送於臺灣臺中地方法院。
    理  由
一、公訴意旨係以：被告甲○○知悉提供金融帳戶存摺予不相識
    之人使用，可能幫助不詳之犯罪集團隱匿真實身分，作為犯
    罪集團進行詐欺犯罪所用，竟仍不違其本意，基於幫助他人
    涉犯詐欺取財之犯意，於不詳時間，在不詳地點，以不詳代
    價，將其先前向臺新國際商業銀行太平分行所申辦帳戶（帳
    號：00000000000000號）之存摺、印章、金融卡（含密碼）
    等物，交付予真實姓名、年籍均不詳之人，再由該人將前揭
    銀行存摺等物交由詐騙集團使用。嗣被害人乙○○於民國96
    年3 月間，接獲詐騙電話，對方佯稱欲與其援交等語，經雙
    方約定地點後，對方再佯稱援交小姐逃跑，必須賠償損失等
    語，致使被害人乙○○陷於錯誤，而依指示於96年3 月16日
    將新臺幣（下同）78,000元（接續3 筆匯款，分別為30,000
    元、30,000元、18,000元）匯入被告前揭所申辦之帳戶內，
    該匯款金額旋即為詐欺犯罪集團提領，因認被告涉犯刑法第
    30條第1 項、第339 條第1 項詐欺取財罪之幫助犯罪嫌等語
    。
二、按案件由犯罪地或被告之住所、居所或所在地之法院管轄，
    刑事訴訟法第5 條第1 項有明文規定，而被告之所在地，係
    以起訴時為標準（最高法院48年臺上字第837 號判例要旨參
    照），亦即所謂「被告所在地」，乃指被告起訴當時所在之
    地而言，且以起訴時為準，至其所在之原因，無論自由或出
    於強制皆所不問。又按刑法上之幫助犯，以正犯已經犯罪為
    構成要件，故幫助犯無獨立性，如無他人犯罪行為之存在，
    幫助犯即無由成立（最高法院60年臺上字第2159號判例要旨
    參照）；按幫助犯係從屬於正犯而成立，以正犯已經犯罪為
    要件，故幫助犯並非其幫助行為一經完成即成立犯罪，必其
    幫助行為或其影響力持續至正犯實施犯罪時始行成立。故就
    幫助犯而言，不僅其追訴權時效、告訴期間均應自正犯完成
    犯罪時始開始進行，即其犯罪究係在舊法或新法施行期間，
    應否為新舊法變更之比較適用？暨其犯罪是否在減刑基準日
    之前，有無相關減刑條例規定之適用等，亦應以正犯犯罪行
    為完成之時點為準據（最高法院86年度臺上字第22號、96年
    度臺非字第253 號、第324 號判決要旨參照）。另按刑事訴
    訟法第304 條之判決，得不經言詞辯論為之，刑事訴訟法第
    307條亦定有明文。
三、本案被告被訴於不詳時、地，將其申設之上開銀行帳戶存摺
    、提款卡、印鑑章及密碼，提供予真實姓名、年籍均不詳之
    成人及其所屬之詐騙集團，充作指定被害人匯款之人頭帳戶
    ，然被害人乙○○係於96年3 月1 日上午10時許，在臺北縣
    新店市○○路190 號，因網路聊天而受詐騙，並於96年3 月
    1 日起陸續在臺南市匯款至上揭被告所申請之帳戶內等情，
    業據被害人乙○○於警詢中陳述明確，復有自動櫃員機交易
    明細表、臺南市警察局受理詐騙警示詐騙電話斷話通報單、
    臺南市警察局第二分局長樂派出所受理各類案件紀錄表、報
    案三聯單、臺新國際商業銀行96年4 月18日臺新作文字第96
    05072 號函檢附之開戶資料、帳戶交易查詢資料各1 份附卷
    可稽，本案之犯罪行為地、結果地分別係在臺北縣、臺南市
    境內，應可認定。是被告之犯罪行為地、結果地均非在本院
    轄區。
四、又本案經檢察官於97年2 月5 日起訴，並於97年2 月14日繫
    屬本院時，被告係設籍在臺北市新莊市戶政事務所即臺北縣
    新莊市○○路○段1 號2 樓，且經本院於97年1 月7 日因另
    案羈押自臺灣彰化看守所釋放，並限制住居在臺中市東區○
    ○○○街99號等情，此有臺灣彰化地方法院檢察署97年2 月14
    日彰檢良智96偵11431 字第05292 號函上之本院收案章印文
    1 枚、臺灣高等法院在監在押全國紀錄表1 紙、本院96年度
    訴字第2564號97年1 月7 日準備程序筆錄、審判筆錄各1 份
    、限制住居切結書1 紙（參見本院卷宗）附卷可憑。故本案
    起訴時被告之住、居所分別係在臺北縣、臺中市境內，且亦
    無因羈押等原因強制其在臺灣彰化看守所或監獄內之情狀，
    亦可認定。
五、綜上所述，本案之犯罪地或被告之住所、居所或所在地，均
    非本院所轄範圍，已如前述。是本院就本案被告之犯行並無
    管轄權，檢察官逕向本院提起公訴，揆諸首開規定自有未合
    ，爰不經言詞辯論，逕行諭知管轄錯誤之判決，並移送於有
    管轄權之臺灣臺中地方法院。
據上論斷，應依刑事訴訟法第307 條、第304 條，判決如主文。
中    華    民    國    97    年    2     月    18    日
                  刑事第八庭    審判長法  官  李雅俐
                                      法  官  葉明松
                                      法  官  唐中興
以上正本證明與原本無異。
如不服本判決，應於判決送達後10日內，向本院提出上訴書狀，
上訴書狀應「敘述具體上訴理由」，並按他造當事人之人數附繕
本。「切勿逕送上級法院」。
告訴人或被害人對於判決如有不服具備理由請求檢察官上訴者，
其上訴期間之計算係以檢察官收受判決正本之日期為準。
中    華    民    國    97    年    2     月    18    日
                                      書記官  吳政


司法院資訊處製作；財團法人民間司法改革基金會備份。
